【裁判字號】    95,易,1358
【裁判日期】    950823
【裁判案由】    贓物
【裁判全文】
臺灣臺北地方法院刑事判決              95年度易字第1358號
公  訴  人  臺灣臺北地方法院檢察署檢察官
被      告  丙○○
上列被告因贓物案件，經檢察官提起公訴（95年度偵字第7974號
，含95年度偵字第4714號、94年度核退字第4097號），本院判決
如下：
    主  文
丙○○無罪。
    理  由
一、公訴意旨略以：被告丙○○基於收受贓物之概括犯意，明知
    車號DQH-535號輕型機車以及QVD-708號車牌，係屬來路不明
    之贓物（按係其姓名年籍不詳之友人，於民國94年8月18日
    、以及不詳時日，分別向楊小惠與鄧威奇竊取而來），竟仍
    於94年8月27日前之不詳時地加以收受，並於94年8月27日23
    時許，在台北縣新店市○○路、民族路之交岔路口，將上開
    DQH-535號輕機車（懸掛QVD-708號車牌）借給不知情之乙○○（另經檢察官為不起訴處分）使用。嗣於同日晚間23時許
    ，乙○○騎乘上開機車，在台北縣新店市○○路130號前，
    為警查獲係屬失竊贓車，始查悉上情。因認被告涉犯刑法第
    349 條第1項之收受贓物罪嫌云云。
二、按被告未經審判證明有罪確定前，推定其為無罪；犯罪事實
    應依證據認定之，無證據不得認定犯罪事實，刑事訴訟法第
    154 條定有明文。事實之認定，應憑證據，如未能發現相當
    證據，或證據不足以證明，自不能以推測或擬制之方法，為
    裁判基礎（最高法院40年台上字第86號判例要旨參照），此
    乃無罪推定原則及證據裁判主義之當然要求。認定犯罪事實
    ，所憑之證據，雖不以直接證據為限，間接證據亦包括在內
    ，然無論直接或間接證據，其為訴訟上之證明，須於通常一
    般之人均不致於有所懷疑，而得確信其為真實之程度者，始
    得據之為有罪之認定，倘其證明尚未達到此一程度，而有合
    理性懷疑之存在時，即無從為有罪之認定。刑事訴訟法第
    161條第1項規定：檢察官就被告犯罪事實，應負舉證責任，
    並指出證明之方法。因此，檢察官對於起訴之犯罪事實，應
    負提出證據及說服之實質舉證責任。倘其所提出之證據，不
    足為被告有罪之積極證明，或其指出證明之方法，無從說服
    法院以形成被告有罪之心證，基於無罪推定之原則，自應為
    被告無罪判決之諭知（最高法院76年台上字第4986號、92年
    台上字第12 8號判例要旨參照）。
三、程序方面：
(一)、公訴人所提出之各項證據，其中另案被告乙○○及證人即被
    害人楊小惠、鄧威奇之審判外供述，雖為傳聞證據，然經被
    告於本院審理時同意作為證據（見本院95年7月12日準備程
    序筆錄第2頁），本院審酌該等言詞供述作成時之情況，並
    無不宜作為證據之情事，依刑事訴訟法第159條之5第1項規
    定，得作為證據。
(二)、被告原聲請傳喚另案被告乙○○到庭證明上開機車（含車牌
    ），是否向其友人丁○○借用，然此項待證事項業經丁○○
    本人及甲○○於本院審理結證甚詳（詳見後述），且經被告
    捨棄聲請（見本院95年8月8日審判筆錄第10頁），本院認已
    無再行傳喚調查之必要，核先說明。
四、實體方面：
(一)、本件公訴人指訴被告涉犯上開收受贓物罪嫌，無非係以：(1)
    、被告之偵查中供述：用以證明其於94年8月27日，與友人
    將上開車號DQH-535號輕型機車（懸掛QVD-708號車牌）借予
    乙○○之事實，(2)、乙○○之警詢及偵查中供述：用以證明
    被告打電話與其約定在上開時地，向乙○○借用機車，並將
    上開車號DQH-535號輕型機車（懸掛QVD-708號車牌）借予乙○○之事實，(3)、證人即被害人楊小惠之警詢證詞：用以證
    明所有車號DQH-535號輕型機車於94年8月18日遭竊之事實，
    (4)、證人即被害人鄧威奇之警詢供述：用以證明其所有機車
    之QVD-708號車牌遺失之事實，及(5)、台北縣政府警察局新
    店分局扣押物品目錄表、贓證物認領保管單、機車照片2幀
    ：用以證明被告收受贓物之事實。訊據被告坦承上開時地，
    與友人共同將上開懸掛QVD-708號車牌之輕型機車，借予乙○○之事實，惟堅決否認有何收受贓物之犯行，辯稱：因友
    人丁○○之輕型機車速度較慢，伊與丁○○為趕時間，乃由
    伊出面向乾弟弟乙○○借用機車，留下丁○○之輕型機車供
    乙○○使用，事實上並不知道丁○○出借之上開機車係贓車
    等語。
(二)、經查，上開懸掛車號QVD-708號牌照之輕型機車（白色三葉
    廠牌）一輛，分別係所有人即被害人鄧威奇失竊之車牌，及
    楊小惠於94年8月18日上午6時許，發現在台北縣中和市○○
    路73號失竊之贓車，固據證人即被害人鄧威奇、楊小惠於警
    訊中指證在卷（見95年度偵字第4714號偵查卷第21、24頁）
    ，且有贓物認領保管單二紙、車輛竊盜、車牌失竊資料作業
    ─查獲車輛認可資料、車籍作業系統─查詢認可資料、機車
    照片2幀及贓物認領保管單在卷可稽（同上偵查卷第41、42
    、44頁）。惟被害人此部分指證及上開機車、車牌之車籍資
    料、贓物認領保管單等證據資料，至多祇得證明為警查獲之
    前揭機車及車牌，均係他人失竊之贓物，尚無從遽此認定被
    告確有公訴人所指明知為來路不明之贓物而收受之犯行。
(三)、證人乙○○就其取得上開贓車（含車牌）之過程，於警詢時
    供稱：「（問：警方現場查獲失竊輕機車引擎號碼4XA-03
    5498，經查詢車牌為DQH-535，為何懸掛上QDV-708輕機車車
    牌？）因為是朋友丙○○借給我的，我完全不知情。‧‧‧
    （問：警方所查扣到案之鑰匙乙把，為何人所有？）是丙○○他朋友所有」等語（同上偵查卷第16、17頁），並於檢察
    官偵查中訊問時供稱：「（問：你跟警察說車是丙○○的朋
    友借你的？）是」等語在卷（同上偵查卷第62頁），顯係供
    稱該贓車係與被告之朋友交換使用，與起訴書所載：被告「
    於94年8月27日23時許，在台北縣新店市○○路、民族路之
    交岔路口，將上開DQH-535號輕機車（懸掛QVD-708號車牌）
    借給不知情之乙○○（另為不起訴處分）使用」云云，已有
    未合。而乙○○上開供詞，與被告於偵查中所辯：「那是我
    朋友的」等語之情節一致（同上偵查卷第63頁），且獲證人
    丁○○於本院審理時結證：「丙○○當時要向他的朋友（按
    指乙○○）借一台機車，因此要我把我當時騎用的該部機車
    跟丙○○的朋友交換。交換機車後，過了約30分鐘左右，我
    還和丙○○在一起時，丙○○接到那位和我們交換機車的朋
    友打來的電話，問車子的資料，告訴說他被警察攔下後發現
    機車號碼與所懸掛的車牌不一樣。‧‧‧（問：這部警察查
    到的機車，機車鑰匙如何來的？）就是余昇光交給我的。（
    問：丙○○要你將機車和他朋友交換時，你所持有的機車鑰
    匙交給誰？）給丙○○。（問：丙○○拿到機車鑰匙之後，
    如何處理？）當時我和丙○○及他的朋友站在一起，我把機
    車鑰匙交給丙○○後，他直接拿給他的朋友」等語（見本院
    95年8月8日審判筆錄第4至6頁），及據證人即丁○○之室友
    甲○○在本院審理中證稱：其等房東余昇光將與上開贓車外
    觀相同之機車借予丁○○使用，曾聽丁○○說過將該機車交
    給他人騎乘為警查獲等語甚稔（見本院95年8月8日審判筆錄
    第9、10頁）。足證乙○○騎乘之上開贓車（含車牌），確
    係丁○○出借予乙○○使用甚明。承此，堪信被告於檢察官
    偵查及本院審理時辯稱：乙○○騎乘之贓車，係向其朋友丁○○借用一節，確非子虛。
(四)、乙○○所騎乘之上開贓車（含車牌），經查既係向丁○○借
    用，依證人丁○○於本院審理時結證：「（問：丙○○是否
    知道你當時騎乘的機車，是如何來的？）他不知道」等語（
    見本院95年8月8日審判筆錄第7頁），足為有利被告之認定
    ，公訴人所提上開證據，復均無從為不利被告之證明。此外
    ，又查無其他積極證據，足令本院確信被告確有公訴人所指
    「明知」該機車及車牌，「係來路不明之贓車」之主觀不法
    認識，而無從說服法院以形成被告有罪之心證，自不能以推
    測或擬制之方法，作為不利被告認定之裁判基礎。基於無罪
    推定之原則，應為被告無罪判決之諭知。
據上論斷，應依刑事訴訟法第301條第1項，判決如主文。
本案經檢察官詹喬偉到庭執行職務
中    華    民    國    95    年    8     月    23    日
                  刑事第一庭    審判長法  官  陳興邦
                                      法  官  林春鈴
                                      法  官  吳秋宏
以上正本證明與原本無異。
如不服本判決，應於判決送達後10日內，向本院提出上訴狀。
                                      書記官  高菁菁
中    華    民    國    95    年    8     月    23    日


司法院資訊處製作；財團法人民間司法改革基金會備份。
